【裁判字號】    97,交聲,972
【裁判日期】    970821
【裁判案由】    違反道路交通管理處罰條例聲明異議
【裁判全文】
臺灣桃園地方法院刑事交通事件裁定     97年度交聲字第970號
                                     97年度交聲字第972號
原處分機關  交通部公路總局新竹區監理所中壢監理站
異  議  人
即受處分人  甲○○
上列異議人即受處分人因違反道路交通管理處罰條例案件，對於
交通部公路總局新竹區監理所中壢監理站民國97年5 月12日壢監
裁字第裁53－DB0000000 號違反道路交通管理事件裁決書所為之
處分（原舉發通知單案號：桃園縣政府警察局平鎮分局桃警局交
字第DB0000000 號）及壢監裁字第裁53－DB0000000 號違反道路
交通管理事件裁決書所為之處分（原舉發通知單案號：桃園縣政
府警察局平鎮分局桃警局交字第DB0000000 號）聲明異議，本院
裁決如下：
    主  文
異議駁回。
    理  由
一、原處分意旨略以：異議人即受處分人甲○○於民國97年3 月
    21日凌晨1 時39分許，騎乘車牌號碼ROT-097 號未裝設後照
    鏡之輕型機車，行經桃園縣平鎮市○○路及日新街口時，因
    未戴安全帽為桃園縣政府警察局平鎮分局員警攔查並當場分
    別填掣桃警局交字第DB0000000 號及桃警局交字第DB000000
    0 號舉發違反道路交通管理事件通知單舉發受處分人「未戴
    安全帽」及「機車無後照鏡，不予修復」之違規，並移送原
    處分機關處理。嗣經原處分機關於97年5 月12日分別依道路
    交通管理處罰條例第31條第6 項及第16條第1 項第2 款與違
    反道路交通管理事件統一裁罰基準及處理細則第43、44、67
    條規定，以壢監裁字第裁53－DB0000000 號及壢監裁字第裁
    53－DB0000000 號違反道路交通管理事件裁決書認定受處分
    人「機器腳踏車駕駛人未依規定戴安全帽」及「機車無後照
    鏡，不予修復」而各裁處罰鍰新臺幣（下同）500 元及900
    元在案。
二、聲明異議意旨略以：當時係因機車漏油，伊基於安全考量遂
    下車牽行機車，並將安全帽放入車廂內，而後照鏡係因事發
    前2 、3 天遭不知名人士拔除，而伊因為經濟困難且尚未領
    取薪水而未換修，員警之舉發既有違誤及不當之處，實難令
    人信服，爰依法聲明異議，請求撤銷原處分。
三、按機器腳踏車駕駛人未依規定戴安全帽者，處駕駛人500 元
    罰鍰，道路交通管理處罰條例（下稱同條例）第31條第6 項
    訂有明文。次按汽車除頭燈外之燈光、雨刮、喇叭、照後鏡
    、排氣管、消音器設備不全或損壞不予修復，或擅自增、減
    、變更原有規格致影響行車安全，處汽車所有人900 元以上
    1,800 元以下，亦經同條例第16條第1 項第2 款訂有明文。
四、經查：
  (一)證人即舉發本件違規行為之桃園縣政府警察局平鎮分局警員
    陳鵬宇於本院調查時證稱：伊當時正在執行酒駕勤務，而伊
    與其隊長坐在距離勤務攔截點約100 公尺處之巡邏車上，看
    到異議人未戴安全帽騎車經過巡邏車，經過巡邏車後50公尺
    時便停車，伊等2 人懷疑異議人有酒駕，便前往攔檢，雖然
    異議人酒測通過，但仍就其未戴安全帽及無後照鏡予以舉發
    等語明確。再經本院依卷內所存證據資料並查無證據顯示證
    人上開證述係非屬真實，亦無任何足以令人信其證述有顯不
    可採之品行證據或前科證據存在，經本院審酌後，尚不得僅
    因員警為本件交通違規之舉發人員，而全然否定其立於證人
    地位所為之陳述。又證人於依法執行職務時，就其親眼目睹
    異議人未戴安全帽騎車之違規，已於受有具結程序及偽證罪
    擔保之情形下證述，且所為之前開證詞，對於其如何發現本
    件異議人違規及舉發之過程，並已為合理、詳實之說明，參
    以員警於執行勤務時，本即有較高之注意能力，而本件異議
    人未戴安全帽究係騎乘機車過程中或牽行機車中，於一般情
    況下，亦無辨識之困難，從而亦不存在誤判之可能性，是證
    人所述，應堪以採信。
  (二)異議人雖另以其機車後照鏡遭不知名人士拆除，並因經濟拮
    据而於領取薪資前無法立即修復為由而聲明異議。然異議人
    之機車無後照鏡，並未予修復之違規既已堪認定，原則上即
    應予以裁處。雖按行政罰法參酌刑事政策上微罪不舉之理念
    ，於該法第19條亦明訂「違反行政法上義務應受法定最高額
    3,000 元以下罰鍰之處罰，其情節輕微，認以不處罰為適當
    者，得免予處罰」之規定，而合於前述條件下，仍有可能因
    違規之情節輕微而免予受罰，然參諸其立法意旨乃謂「鑑於
    情節輕微之違反行政法上義務行為，有以糾正或勸導較之罰
    鍰具有效果者，…宜授權行政機關按具體情況妥適審酌後，
    免予處罰，並得改以糾正或勸導措施，以發揮導正效果」，
    從而所謂「免予處罰」之決定權限應解視為係經由立法權委
    託行政機關行使，並賦予其就具體個案而為裁量之權限，故
    究予以糾正或勸導較之罰鍰具有效果與否，實屬行政機關之
    權限，此即學理上所謂行政裁量權，則基於權力分立原則，
    除有裁量濫用、裁量怠惰或裁量減縮至零等例外之情形外，
    法院原則上不得就裁量妥當與否加以審查。再經本院查閱根
    據違反道路交通管理事件統一裁罰基準及處理細則所訂定之
    裁罰基準表，原處分機關亦無任何上述違法裁量之情事，是
    原處分機關所為裁處既屬合理之裁量權行使範圍，則本院基
    於權力分立原則之要求自無介入之可能，是異議人所辯尚無
    足採。
  (三)綜上所述，本件事證明確，異議人所騎乘車牌號碼ROT-097
    號輕型機車有前述違規行為，應堪認定。從而，原處分機關
    ，依道路交通管理處罰條例第31條第6 項、第16條第1 項第
    2 款及違反道路交通管理事件統一裁罰基準及處理細則第43
    、44、67條之規定，分裁處受處分人罰鍰500 元及900 元之
    處分，核無不當。本件異議為無理由，應予駁回。
據上論斷，應依道路交通案件處理辦法第19條，裁定如主文。
中    華    民    國    97    年    8     月    21    日
                  交通法庭    法  官  劉為丕
以上正本證明與原本無異。
如不服本裁定，應於裁定送達後5 日內向本院提出抗告狀。
                              書記官  陳育萱
中    華    民    國    97    年    8     月    21    日


司法院資訊處製作；財團法人民間司法改革基金會備份。
